【裁判字號】    94,訴,763
【裁判日期】    950127
【裁判案由】    優惠存款
【裁判全文】
高雄高等行政法院裁定
                                九十四年度訴字第七六三號
原      告  甲○○
被      告  臺灣銀行股份有限公司臺東分公司
代  表  人  乙○○  經理
送達代收人  丙○○
上列當事人間因優惠存款事件，原告不服被告中華民國九十四年
七月十三日臺東營字第０九四０００四二０五一號函及銓敘部中
華民國九十四年八月三日部退二字第０九四二五二五四八二號函
提起行政訴訟。本院裁定如下：
    主  文
原告之訴駁回。
訴訟費用由原告負擔。
    理  由
一、按公法上之爭議，除法律別有規定外，得依本法提起行政訴
    訟。又原告之訴，有訴訟事件不屬行政法院之權限者，行政
    法院應以裁定駁回之，行政訴訟法第二條及第一百零七條第
    一項第一款分別定有明文。而「我國關於行政訴訟與民事訴
    訟之審判，依現行法律之規定，係採二元訴訟制度，分由不
    同性質之法院審理。關於因公法關係所生之爭議，由行政法
    院審判，因私法關係所生之爭執，則由普通法院審判。」則
    經司法院釋字第四四八號解釋在案，足徵行政訴訟程序，乃
    國家司法機關用以解決當事人間關於公法上之爭議所施行之
    程序，倘非屬公法上爭議事件，行政法院自無審判權。
二、緣原告係前臺灣省立臺東醫院亡故退休人員陳有至之長子，
    陳有至屆齡退休案，前經銓敘部以民國（下同）八十年七月
    三十日八十台華特四字第０五九四四六五號函，核定自八十
    年十一月一日生效，並依其任職年資三十年以上，核定九０
    ％之月退休金，其退休金證書載以：其公保年資所計給之養
    老給付，得依規定辦理優惠存款，陳有至乃將公保養老給付
    金額存入被告儲蓄部辦理優惠存款。嗣因陳有至於九十三年
    九月二日亡故，被告乃依銓敘部九十三年六月一日部退二字
    第０九三二三六七０二四號令規定，自其亡故之次日起，終
    止優惠儲存，原告不服，乃於九十四年七月七日向被告提出
    陳情，請求保障其父原儲存之優惠存款續存之權利云云，經
    被告以九十四年七月十三日臺東營字第０九四０００四二０
    五一號函復略以：「有關令尊陳有至先生生前優惠存款之續
    存權益問題，本分行已於九十四年六月十三日以臺東營字第
    ０九四０００三四０一一號及九十四年七月四日臺東營字第
    ０九四０００三八八一一號分別函復台端在案，不再重復敘
    述，．．。」等語，原告不服，遂提起本件行政訴訟，主張
    略謂：原告先父陳有至生前優惠存款續存到期日為九十三年
    六月十四日，而銓敘部九十三年六月一日部退二字第０九三
    二三六七０二四號令規定九十三年六月三十日前辦理優惠存
    款者，於退休人員亡故時，原儲存之優惠存款可續存至原存
    單約定到期日止，因被告未通知陳有至應於九十三年六月三
    十日前辦理續存手續，致陳有至遲至九十三年七月十九日才
    辦理續存，已超過銓敘部規定之期限，陳有至因而喪失續存
    至原存單約定到期日之權利，被告明顯違反銀行應告知存戶
    權利的標準處理程序，應負起行政疏失之責任，爰起訴請求
    判決：一、被告應辦理原告之父陳有至原儲存之優惠存款可
    續存至原存單到期之日止（即九十三年七月十九日至九十五
    年七月十九日）及於十日內一次結清該優惠存款權利損失賠
    償金額，並通知原告提領，以終止契約。二、被告應賠償原
    告精神損失新台幣十萬元等語。
三、經查，被告固係依據銓敘部九十三年六月一日部退二字第０
    九三二三六七０二四號令規定終止陳有至之優惠存款，惟本
    件被告並非中央或地方機關，且核其與陳有至間之存款關係
    ，係屬民法上消費寄託契約之範疇，並無公權力行使可言，
    是兩造間如就優惠存款應否續存及損害賠償而生爭執，係屬
    私法上之爭議，行政法院並無審判權，原告應循民事訴訟途
    徑救濟，其提起本件行政訴訟，揆諸前揭說明，於法尚有未
    合，應予駁回。
四、至被告九十四年七月十三日臺東營字第０九四０００四二０
    五一號函，係就原告陳情有關陳有至生前優惠存款之續存及
    權益問題，所為之答復，並非訴願決定書。另銓敘部九十四
    年八月三日部退二字第０九四二五二五四八二號函，僅係就
    原告先前提起陳有至優惠存款訴願事件，向考試院函送訴願
    答辯書之公文，亦非訴願決書。嗣該優惠存款訴願事件，經
    考試院通知原告補正後，原告業已補正表明係不服銓敘部九
    十四年五月二十三日部退二字第０九四二五０五二一七號及
    同年六月二十二日部退二字第０九四二五一五三五一號書函
    ，並由考試院於九十四年十一月二十一日以考臺訴字第０九
    四０００八二五九號書函移送公務人員保障暨培訓委員會依
    公務人員保障法規定程序辦理，併予敘明。
據上論結，本件原告之訴為不合法，依行政訴訟法第一百零七條
第一項第一款、第一百零四條、民事訴訟法第九十五條、第七十
八條，裁定如主文。
中    華    民    國  九十五  年    一    月  二十七  日
                  第一庭審判長法  官  呂佳徵
                              法  官  林勇奮
                              法  官  許麗華
以上正本係照原本作成。
如不服本裁定，應於裁定送達後十日內以書狀敘明理由，經本院
向最高行政法院提出抗告（須按對造人數附具繕本）；並應預繳
送達用掛號郵票六份（每份三十四元）。
中    華    民    國  九十五  年    一    月  二十七  日
                              書記官  涂瓔純


司法院資訊處製作；財團法人民間司法改革基金會備份。
